臺灣高等法院臺南分院刑事判決　　　　100年度上訴字第621號
上　訴　人
即　被　告　曾金星
上列上訴人因違反毒品危害防制條例案件，不服臺灣台南地方法
院100年度訴字第371號中華民國100年5月16日第一審判決（起訴
案號：臺灣台南地方法院檢察署100年度毒偵字第520號），提起
上訴，本院判決如下：
    主  文
上訴駁回。
    理  由
一、按依刑事訴訟法第350條、第361條、第362條、第367條規定
    ，不服地方法院之第一審判決，提起第二審上訴者，須提出
    上訴書狀，並應敘述「具體理由」，為上訴必備之程式。所
    稱具體理由，必係依據卷內既有訴訟資料或提出新事證，指
    摘或表明第一審判決有何採證、認事、用法或量刑等足以影
    響判決本旨之不當或違法，而構成應予撤銷之具體事由，始
    克相當；如未依上揭意旨指出具體事由，而僅泛言或單憑當
    事人自我說詞，指摘原判決採證認事違法、用法不當、判決
    不公、量刑過重等等，即屬未敘述具體理由，所提第二審上
    訴不合法律上之程式，得不經言詞辯論，由第二審法院予以
    判決駁回（最高法院98年度台上字第6531號刑事判決意旨參
    照）。
二、本件上訴意旨略以：依毒品危害防制條例第21條規定，犯第
    10條第1 項施用第一級毒品之罪者，於案發前，自動前往法
    務部指定之醫療診所服用美沙冬戒毒者，檢察官即不得起訴
    。本件上訴人於民國99年11月24日案發前，即自動前往法務
    部所指定之奇美醫院服用美沙冬戒毒，嗣上訴人於100年1月
    5 日再經由檢察署觀護人採尿送驗(呈嗎啡陽性反應)，足見
    上訴人於案發前即有心戒毒，為此，請求撤銷原判決云云。
三、經查:本件原審法院以被告犯毒品危害防制條例第10條第1項
    之施用第一級毒品罪證明確，因予適用毒品危害防制條例第
    10條第1 項規定論處。並敘明被告持有毒品之行為，為其施
    用之高度行為所吸收，不另論罪；復審酌被告施用海洛因戕
    害身心，且其前因施用毒品經送觀察勒戒、強制戒治等處分
    後，猶不思戒絕革除惡習，而為本件犯罪，顯未因前所受強
    制戒治等治療處分之執行而記取教訓，惟其施用毒品所生危
    害，實以自戕身心健康為主，對於他人生命、身體、財產等
    法益，尚無明顯而重大之實害，兼衡其犯罪後坦承犯行等一
    切情狀，認檢察官具體求刑有期徒刑七月為適當，而量處被
    告有期徒刑七月。本院經核原判決認事用法，俱無不合，並
    已說明審酌科刑之理由，且未逾越法定刑度，所量前開徒刑
    ，相較於最低法定刑有期徒刑六月，已屬從輕，復未見有濫
    用自由裁量之權限，核無不當或違法之情形。
四、本件上訴意旨雖以: 其於案發前之99年11月24日即自動前往
    法務部所指定之奇美醫院服用美沙冬替代療法戒毒，依毒品
    危害防制條例第21條規定，不應予以起訴云云，並提出診斷
    證明書一份為憑。惟:
  (一)按犯毒品危害防制條例第10條之罪者，於犯罪未發覺前，自
    動向行政院衛生署指定之醫療機構請求治療，醫療機構免將
    請求治療者送法院或檢察機關。依前項規定治療中經查獲之
    被告或少年，應由檢察官為不起訴之處分或由少年法院（地
    方法院少年法庭）為不付審理之裁定，但以一次為限，毒品
    危害防制條例第21條固有明文。惟該條立法之旨，乃係藉由
    「醫療機構免將請求治療者送法院或檢察機關」之規定，以
    鼓勵施用毒品者，於犯罪未發覺前，自動向行政院衛生署指
    定之醫療機構請求治療，而無須擔憂其因自動接受治療反而
    遭致國家偵審機關追訴施用毒品罪刑之不利益。惟上開請求
    治療者該次施用毒品仍為檢警查獲，如認其仍須負施用毒品
    之罪責者，不免與上開條項鼓勵自動接受治療之立法目的有
    所扞格，立法者乃明定「依該條例第21條第1 項之規定治療
    中經查獲之被告或少年，應由檢察官為不起訴之處分或由少
    年法院（地方法院少年法庭）為不付審理之裁定」。故對治
    療中被查獲者予以寬典，顯係指【於請求治療前之施用行為
    而言，若於治療中再犯之施用行為，自不包括在內】。又因
    該條第2 項係規定「依前項規定治療中經查獲之被告或少年
    ……」，而同條第一項規定是指犯罪未發覺前請求治療之該
    次犯罪，從而，該條第2 項但書所指「但以一次為限」，依
    法條之文意，應認犯罪未發覺前請求治療，於治療中被查獲
    治療前所犯該次施用毒品犯行，可依該條第二項為不起訴處
    分或不付審理之裁定，但以一次為限，嗣後如再行施用毒品
    ，即不得再次援用該條第2 項為不起訴處分或不付審理之裁
    定(最高法院100年度台上字第2600號判決意旨參照) 。
  (二)查本件被告係因於100 年1 月1 日在其住處施用第一級毒品
    海洛因，嗣於同年月5 日經觀護人採尿送驗呈嗎啡陽性反應
    而查獲，業經被告於原審供認不諱( 見原審卷第24頁反面)
    ，並經原審判決認定在案，有原審判決書附卷可稽。顯見，
    被告本次施用毒品犯行，係在其於99年11月24日開始接受美
    沙冬替代療法之後，揆諸前開判決意旨，自無予以寬典而適
    用毒品危害防制條例第21條規定之餘地，被告猶執為上訴之
    理由，顯然無據。
五、綜上所述，本件被告上訴意旨所指事由並不存在，其復未確
    實依據卷內既有訴訟資料或提出新事證，具體指摘或表明第
    一審判決有何認事採證不當或違法之事由，或明確指出原審
    所為證據證明力之判斷、推論如何違背經驗、論理法則，或
    彼先前之自白有何違反任意性之規定。揆諸前開說明，本件
    被告上訴理由，難謂係具體理由。是認本件被告上訴，不合
    法律上之程式，爰依刑事訴訟法第367 條前段之規定駁回被
    告上訴，並不經言詞辯論為之。
六、依刑事訴訟法第367條前段、第372條，判決如主文。
中　　華　　民　　國　 100　　年　　6 　　月　　30　　日
                  刑事第六庭    審判長法　官  董武全
                                      法　官  孫玉文
                                      法　官  賴純慧
以上正本證明與原本無異。
如不服本判決應於收受送達後10日內向本院提出上訴書狀，其未
敘述上訴理由者，並得於提起上訴後10日內向本院補提理由書（
均須按他造當事人之人數附繕本）「切勿逕送上級法院」。
　　　　　　　　　　　　　　　　　　　書記官  蔡宜均
中　　華　　民　　國　 100　　年　　6 　　月　　30　　日
